【裁判字號】    92,台上,1346
【裁判日期】    920626
【裁判案由】    債務人異議之訴
【裁判全文】
最高法院民事判決                              九十二年度台上字第一三四六號
    上  訴  人  丁○○
                甲○○
                乙○○
                丙○○
    共      同
    訴訟代理人  余忠益律師
    被 上訴 人  戊○○
右當事人間因債務人異議之訴事件，上訴人對於中華民國九十年四月十日台灣高等法
院第二審判決（八十九年度上字第一一二八號），提起上訴，本院判決如左：
    主  文
上訴駁回。
第三審訴訟費用由上訴人負擔。
    理  由
本件上訴人主張：被上訴人於民國六十九年間向台灣彰化地方法院（下稱彰化地院）
起訴請求上訴人之被繼承人柯維欽給付票款，取得該院六十九年度訴字第一六一八、
一四五五、一五五三、一八０七號民事確定判決作為執行名義，並於七十年十月間向
彰化地院聲請強制執行獲償部分，不足部分改發債權憑證。嗣被上訴人於七十八年四
月間即依上開債權憑證向彰化地院聲請強制執行未獲清償，又獲該院核發八十年四月
十三日彰院義執庚字第一四七九七號、第一四七九八號、第一四七九九號、第一四八
００號等債權憑證。上訴人之被繼承人柯維欽於八十七年一月二十日逝世，被上訴人
即以上訴人未辦拋棄繼承或限定繼承為由，持上開彰化地院所發給之八十年四月十三
日債權憑證於八十九年三月間向台灣板橋地方法院（下稱板橋地院）聲請對上訴人強
制執行，因被上訴人未查報上訴人之財產，乃以上訴人並無財產可供執行為由，另獲
板橋地院核發八十九年三月十四日板院通民執洪字第二八五八六號債權憑證。旋被上
訴人即於八十九年五月三日持上開板橋地院核發之債權憑證向台灣台北地方法院（下
稱台北地院）聲請執行，並由該法院八十九年度民執宇字第九二七四號案件對上訴人
進行強制執行程序。惟被上訴人雖於七十年間向彰化地院聲請對上訴人之父強制執行
未獲全部清償而取得債權憑證，依民法第一百二十九條第二項第五款及同法第一百三
十七條第一項之規定時效固屬中斷而得重行起算，然其票款及利息請求權之時效期間
依民法規定因五年間不行使而消滅，被上訴人嗣雖於八十年四月間向彰化地院聲請強
制執行未獲清償獲發債權憑證，及於八十九年三月間向板橋地院聲請強制執行未獲清
償另取得債權憑證，既逾五年之時效期間，上訴人自得援用時效抗辯拒絕給付等情，
求為撤銷台北地院八十九年度民執宇字第九二七四號所為之強制執行程序之判決。
被上訴人則以：被上訴人執有與上訴人之被繼承人柯維欽間給付票款事件之彰化地院
民事確定判決，並於七十年間向彰化地院聲請強制執行（七十年度執字第一二四二號
及一八一一號），因僅受償部分金額，不足部分改發債權憑證。其餘於七十五年間持
上開債權憑證再向彰化地院聲請強制執行（七十五年度執字第一五二四號、第一五二
五號），因無所獲，又獲發債權憑證。復於八十年間向同法院聲請強制執行（八十年
度執字第一一三八號、一一三九號、一一四０號、一一四一號），仍因查無債務人財
產可供執行，乃於八十年四月十三日經該院核發債權憑證結案。八十五年四月十一日
向板橋地院聲明參與分配，未受分配金額結案，八十九年三月間又向板橋地院聲請強
制執行，亦獲發債權憑證結案。嗣被上訴人即持上開板橋地院核發之債權憑證向台灣
台北地方法院聲請強制執行，而由該院八十九年度民執宇字第九二七四號案件對上訴
人進行強制執行程序，是自被上訴人於六十九年間取得確定判決之執行名義，既於七
十年聲請強制執行，依民法第一百三十七條第三項規定，其時效應延長為五年。嗣被
上訴人歷次聲請強制執行均未逾五年之時效期間，上訴人主張時效抗辯，自屬無據等
語，資為抗辯。
原審依審理之結果，以：上訴人主張之前開事實，業據其提出債權憑證，執行命令為
證，並經原審調閱彰化地院八十年度民執字第一一三八號至第一一四一號執行卷宗，
板橋地院八十九年度執字第二八一號執行卷宗查明屬實，且為兩造所不爭，自堪信為
真實。被上訴人主張彰化地院於七十五年四月四日核發債權憑證，被上訴人遲至八十
年四月八日始依該憑證再向彰化地院聲請強制執行，其票款及利息請求權已因罹於時
效而消滅云云。惟按請求權，因十五年間不行使而消滅，但法律所定期間較短者，依
其規定。又經確定判決或其他與確定判決有同一效力之執行名義所確定之請求權，其
原有消滅時效期間不滿五年者，因中斷而重行起算之時效期間為五年，民法第一百二
十五條、第一百三十七條第三項分別定有明文。本件被上訴人以確定判決以及與確定
判決有同一效力之債權憑證向上訴人或其被繼承人求償，依上開說明，其消滅時效期
間均為五年。經查八十年四月四日、四月五日依規定全國各機關學校分別放假一日，
四月六日星期六上午調整放假，四月七日係星期日，故八十年四月四日至四月七日係
屬星期日或國定假日，經原審向行政院人事行政局函查屬實，有該局復函附卷可稽。
又民法第一百二十二條規定：「於一定期日或期間內，應為意思表示或給付者，其期
日或期間之末日，為星期日、紀念日或其他休息日時，以其休息日之次日代之。」，
此規定於向法院聲請強制執行計算其時效期間時亦有適用。彰化地院於七十五年四月
四日核發債權憑證，依民法第一百二十一條規定：「以日、星期、月或年定期間者，
其始日不算入。」，則依此憑證聲請強制執行之五年請求權消滅時效，本應於八十年
四月四日屆滿，惟因八十年四月四日至四月七日係星期日或國定假日，故本件聲請強
制執行消滅時效期間之終止以八十年四月八日代之。是被上訴人於消滅時效完成前之
八十年四月八日依上開債權憑證向彰化地院聲請強制執行，依法已生中斷時效之效果
。上訴人主張被上訴人遲至八十年四月八日始依該債權憑證向彰化地院聲請強制執行
，其票款及利息請求權之時效期間依民法規定因五年間不行使而消滅，上訴人得拒絕
給付云云，委無可採。從而上訴人提起本件異議之訴，請求撤銷彰化地院八十九年度
民執宇字第九二七四號所為強制執行程序，尚屬無據，不能准許，爰維持第一審所為
上訴人敗訴之判決，駁回其上訴。查被上訴人依彰化地院七十五年四月四日核發之債
權憑證，再度聲請強制執行，其五年消滅時效期間之最末日既為國定假日，而不得為
之，依民法第一百二十二條規定，自應以其休息日之次日代之。原審因認被上訴人於
八十年四月八日聲請強制執行，其請求權尚未罹於時效而消滅，而為上訴人敗訴之判
決，經核於法尚無不合。上訴論旨，仍執陳詞，指摘原判決不當，求予廢棄，為無理
由。
據上論結，本件上訴為無理由。依民事訴訟法第四百八十一條、第四百四十九條第一
項、第七十八條，判決如主文。
中      華      民      國    九十二    年      六      月    二十六    日
                              最高法院民事第二庭
                                  審判長法官  曾  桂  香
                                        法官  劉  延  村
                                        法官  劉  福  聲
                                        法官  黃  秀  得
                                        法官  陳  重  瑜
      右正本證明與原本無異
                                              書  記  官
中      華      民      國    九十二    年      七      月      八      日
                                                                        Ｔ


司法院資訊處製作；財團法人民間司法改革基金會備份。
